臺灣臺中地方法院民事判決
                                    110年度簡上字第207號
上  訴  人  易理仕  
被上訴人    林家弘  
訴訟代理人  林見軍律師
上列當事人間請求返還不當得利事件，上訴人對於中華民國110
年3月18日本院臺中簡易庭110年度中簡字第98號第一審簡易判決
提起上訴，並為訴之追加，本院於111年4月29日言詞辯論終結，
判決如下：
    主      文
上訴駁回。
被上訴人應給付上訴人新臺幣壹萬參仟陸佰肆拾玖元，及自民國
一一Ｏ年五月六日起至清償日止，按週年利率百分之五計算之利
息。
其餘追加之訴駁回。
第二審訴訟費用，關於上訴部分由上訴人負擔；關於追加部分由
被上訴人負擔。　　
    事實及理由
甲、程序方面：
　  按當事人於第二審為訴之變更或追加，非經他造同意，不得
    為之。但請求之基礎事實同一者，不在此限，民事訴訟法第
    446條第1項、第255條第1項第2款定有明文。依同法第436條
    之1第3項規定，上開規定於簡易第二審上訴程序，亦準用之
    。經查，上訴人於原審備位主張被上訴人於民國107年12月2
    4日至108年5月14日期間（下稱占有期間）占有使用車牌號
    碼000-0000號自用小客車（下稱系爭車輛），依不當得利法
    律關係聲明請求被上訴人應給付上訴人相當於租金之損害新
    臺幣（下同）28萬6000元本息。嗣於上訴時主張被上訴人另
    於占有期間所生之ETC費用、停車費等規費共1萬3649元（下
    稱系爭規費）未予清償，而其已受讓訴外人系爭車輛車主即
    易理仙對被上訴人於占有期間之相當於租金之損害及已代墊
    之系爭規費，追加依債權讓與法律關係請求被上訴人清償，
    並追加聲明：被上訴人應給付上訴人29萬9649元（計算式：
    286000+13649=299649），及自起訴狀繕本送達翌日起至清
    償日止，按週年利率5%計算之利息。核上訴人前開追加部分
    ，係基於系爭車輛所生之利益、費用請求，其基礎事實與原
    起訴部分請求之基礎事實應屬同一，與法無違，應予准許。
乙、實體方面：
壹、按判決書內應記載之事實，得引用第一審判決。當事人提出
    新攻擊或防禦方法者，應併記載之。判決書內應記載之理由
    ，如第二審關於攻擊或防禦方法之意見及法律上之意見與第
    一審判決相同者，得引用之；如有不同者，應另行記載。關
    於當事人提出新攻擊或防禦方法之意見，應併記載之。民事
    訴訟法第454條定有明文。上開規定於簡易訴訟程序之上訴
    ，依同法第436條之1第3項規定亦準用之。本判決應記載之
    事實、理由及關於兩造攻擊、防禦方法之意見暨法律上之意
    見（除後開補充說明外），均與原判決相同，茲引用原判決
    所載之事實及理由。
貳、上訴人上訴意旨：　　
一、系爭車輛係訴外人易理仙所有，被上訴人於107年12月23日
    持系爭車輛之鑰匙，自易理仙位在臺中市○區○○路0段000號
    住處地下室停車場，駕駛系爭車輛離去而無權占有，易理仙
    於108年5月15日向警報案遭侵占，而於108年5月16日由警尋
    獲取回占有。被上訴人與易理仙間並無另外簽立租車契約，
    被上訴人於占有期間無權占有使用系爭車輛，除侵害屬於易
    理仙就系爭車輛本於所有權之使用權益，致易理仙損失使用
    系爭車輛之利益，即相當於租金之不當得利，租金每日以20
    00元計算，共計143日，合計損失28萬6000元（計算式：200
    0元xl43日=28萬6000元）外，另有因使用系爭車輛之1萬364
    9元系爭規費未付，均係先由上訴人所墊付。
二、易理仙為上訴人之胞妹，已將上開債權讓與予上訴人，並依
    民法第297條第2項之規定提示予被上訴人，且就向被上訴人
    借款40萬元部分，上訴人已償還被上訴人，被上訴人自應就
    其於占有期間使用系爭車輛之相當租金之不當得利及爭規費
    負償還責任。爰依債權讓與及不當得利之法律關係，請求被
    上訴人返還使用系爭車輛之相當租金不當得利28萬6000元及
    先墊付系爭規費1萬3649元，合計29萬9649元，暨自起訴狀
    繕本送達翌日起至清償日止，按週年利率5%計算之利息。
參、被上訴人抗辯：
一、兩造因買賣系爭車輛於107年3月20日簽訂買賣契約，議定90
    萬元成交，並約定上訴人於107年3月21日交車，被上訴人於
    同日給付頭期款訂金40萬元，及共同至銀行處理系爭車輛50
    萬元之車貸餘款。惟上訴人於交車前又稱短期有用車需要，
    請求被上訴人於辦理系爭車輛過戶期間，暫時改以由其向被
    上訴人租車，給付租金予被上訴人而繼續占有使用系爭車輛
    。被上訴人因認上訴人已交付系爭車輛鑰匙、行照正本而同
    意，另為保障被上訴人已交付之40萬元予被上訴人之權利，
    並由上訴人開立40萬元本票交予被上訴人。
二、詎上訴人竟謊報遺失而請領補發行照，並將系爭車輛移轉登
    記為易理仙名下，則兩造間就系爭車輛之買賣已無法完成，
    被上訴人才會主張解約請求返還前開40萬元償金，自是於法
    有據。縱依上訴人主張前開40萬元係因借款而交付，因上訴
    人不爭執確有收到被上訴人交付之40萬元，則被上訴人依借
    貸法律關係主張前開本票之權利，亦於法有據。
肆、原審就上訴人之請求，為上訴人全部敗訴之判決，上訴人不
    服，就備位聲明部分提起上訴（先位部分，經原審判決駁回
    ，未據上訴人上訴，此部分業已確定，非本院審理範圍），
    並為訴之追加，其上訴及追加聲明為：㈠原判決廢棄。㈡被上
    訴人應給付上訴人29萬9649元本息。被上訴人則為答辯聲明
    ：不同意上訴人就系爭費用之追加，上訴及追加之訴均駁回
    。
伍、兩造經法官試行整理並簡化爭點，結果如下：（見本院卷第
    157至158頁，並依判決格式適度修正）
一、兩造不爭執之事項：
  ㈠車號000-0000號自用小客車即系爭車輛原登記上訴人所有，
    於107年9月19日變更車主登記為易理仙所有。
  ㈡上訴人於107年3月21日簽發金額40萬元之本票乙紙（下稱系
    爭本票）予被上訴人，並交付系爭車輛之鑰匙及行照予被上
    訴人。
  ㈢被上訴人於107年12月23日在臺中市○區○○路0段000號地下室
    ，持系爭車輛鑰匙將系爭車輛駛離，經易理仙於108年5月15
    日向警報案遭侵占，於108年5月16日由警尋獲，交給易理仙
    。
  ㈣易理仙以被上訴人將系爭車輛駛離，涉犯刑法第335條第1項
    侵占罪嫌提出刑事告訴，經臺灣臺中地方檢察署檢察官偵查
    結果，以被上訴人係因上訴人積欠其債務，始將系爭車輛駛
    離，所涉侵占犯罪嫌疑不足，而為不起訴處分。
二、兩造爭執之事項：
  ㈠上訴人是否可於上訴時追加ETC費用、停車費等規費總計支出
    1萬3649元？
  ㈡上訴人請求被上訴人給付占有期間易理仙損失使用系爭車輛
    之利益即相當於租金之不當得利，租金每日以2000元計算，
    共計143日，合計上訴人損失28萬6000元及ETC費用、停車費
    等規費總計支出1萬3649元，共計29萬9649元，有無理由？
陸、本院判斷：
一、上訴人依不當得利之法律關係，請求被上訴人給付相當於租
    金之不當得利28萬6000元，為無理由：
　㈠上訴人於起訴狀自承兩造約定於系爭本票不獲兌現時，被上
    訴人得取走系爭車輛受償一情在卷（見原審卷第17頁）。再
    上訴人另於本院就系爭本票提起確認本票價權不存在之訴，
    經本院臺中簡易庭以109年度中簡字第2754號審理後認上訴
    人無理由於110年3月18日判決駁回，上訴人不服向本院合議
    庭提起上訴後，復經本院於110年10月29日，以110年度簡上
    字第208號判決上訴駁回等情，有判決書列印本在卷可按（
    見本院卷第173至177、221至229頁），上訴人既然提起確認
    本票債權不存在之訴，足見系爭本票確未予兌現至明。又據
    上訴人於108年3月27日偵查時陳稱：「（林家弘為何要求你
    借款時交付鑰匙？）他是要擔保。（如果你沒有提供該汽車
    ，你能夠向林家弘借款到錢嗎？）是不能夠借到錢。（為何
    這台車又在107年9月份移轉登記給你妹妹易理仙？）因為我
    欠易理仙錢，我認為所有權還是我，只要我按時還錢給林家
    弘，我還是可以有權變賣我的汽車。（後來情況呢？）我之
    後在107年11月份有延繳，其他月份林家弘都有收到利息。
    」等語，自承被上訴人事先曾告知不予清償即開走系車爭輛
    ，而其於107年11月有延繳款項情事等情，有臺灣臺中地方
    檢察署108年度他字第2038號侵占案件詢問筆錄在卷可按（
    見本院卷第106至107頁）。另參以被上訴人於107年12月23
    日即駕離系爭車輛而占有，易理仙迄至108年5月15日始予報
    警，上訴人復未提出易理仙有於被上訴人占有期間向被上訴
    人請求返還系爭車輛之事證，足徵上訴人與易理仙間於107
    年9月19日僅為系爭車輛之車主變更登記，而無交付系爭車
    輛，致尚未生動產物權之讓與效力。是被上訴人因上訴人未
    按期清償而將系爭車輛駕離，係合於兩造間之約定，被上訴
    人於占有期間占有使用系爭車輛，自非屬無權占有。
  ㈡據上訴人原審之訴訟代理人於原審時陳述：「買賣内容就是
    雙方約定被告向原告購買ASQ-0900車子價金90萬元，40萬元
    現金已經付了，剩餘50萬元車貸待辦理車輛過戶時由被告直
    接向車貸公司中租迪合公司為清償。」等語在卷（見原審卷
    第77頁）。再據上訴人於本院準備程序時陳述：「（本件原
    先約定被上訴人要幫上訴人繳納的車貸金額為何？）50萬元
    。（當時車輛有其他貸款？）是。（債權人為何？）遠東銀
    行。（當時尚有多少貸款要繳？）50幾萬。」、「我確實有
    簽契約書及簽收單，但是被上訴人說這是個買賣，後款50萬
    元是由被上訴人繳納車輛的貸款，這筆50萬元被上訴人一直
    沒有給付，對方並無車子所有權，我有跟被上訴人說車輛我
    要繼續使用，被上訴人要求我要每個月給付3萬6000元租金
    ，當我總共交付8個月的租金金額28萬8000元，並在期間車
    子使用及各項費用產生。…這部車子口頭上講是租車費用，
    實際上是利息產生，我們從來沒有去辦理貸款。」等語在卷
    （見本院卷第156至157、187至188頁）。又兩造間簽立有10
    7年3月20日之汽車買賣合約書，記載上訴人出賣系爭車輛予
    被上訴人，上訴人並於107年3月21日簽立字據載明其收受被
    上訴人車款中之40萬元現金等情，有被上訴人提出汽車買賣
    合約書、上訴人簽收單影本在卷可按（見本院卷第161、163
    頁）。上訴人自承有與被上訴人約定由被上訴人清償遠東銀
    行50餘萬元貸款，益證上訴人自認可以開走系爭車輛洵屬有
    據。是上訴人就系爭車輛與被上訴人簽立買賣契約，並已收
    受被上訴人交付之現金40萬元，則其指稱被上訴人於占有期
    間占有系爭車輛，屬無權占有，難認有據。
二、上訴人依債權讓與及不當利得利之法律關係，請求被上訴人
    給付系爭規費1萬3649元，及自110年5月6日起至清償日止，
    按週年利率5%計算之利息為有理由，利息超過部分無理由：
　㈠查系爭車輛於被上訴人前開占有期間，確有上訴人主張之費
    用支出，且系爭車輛車主易理仙己將對被上訴人此部分之債
    權讓與上訴人等情，有債權讓與證明書、ETC費用、停車費
    繳費明細單據（均影本）在卷可按（見本院卷第31至59頁）
    ，是被上訴人此部分之主張洵屬有據。被上訴人之訴訟代理
    人固於本院準備程序時抗辯：「…就算我們有積欠（ETC費用
    及停車費），但上訴人有積欠被上訴人款項，在此部分範圍
    內主張抵銷，款項再陳報。」等語（見本院卷第155至156頁
    ），然至本院言詞辯論終結時，均未見被上訴人訴訟代理人
    提出抵銷款項、金額等具體事證以實其說，難認已盡真實、
    完全及具體之陳述義務，其所為抗辯自不可信實。且據被上
    訴人於本院審理時陳稱：「買賣車輛所延伸的債務雙方已經
    和解，所以上訴人不能主張不當得利，當初和解條件沒有包
    含這項，因為當時上訴人也有欠我租借車子的費用，但我本
    件沒有要主張抵銷，我主張因為買賣車子關係，我就有使用
    的權利，沒有構成不當得利。」等語（見本院卷第233至234
    頁），明確表示並無任何款項在本件與系爭規費主張抵銷。
    是上訴人依民法第179條規定請求被上訴人返還1萬3649元及
    法定遲延利息，自屬有據。
　㈡按給付無確定期限者，債務人於債權人得請求給付時，經其
    催告而未為給付，自受催告時起，負遲延責任。其經債權人
    起訴而送達訴狀，或依督促程序送達支付命令，或為其他相
    類之行為者，與催告有同一之效力；遲延之債務，以支付金
    錢為標的者，債權人得請求依法定利率計算之遲延利息；應
    付利息之債務，其利率未經約定，亦無法律可據者，週年利
    率為5%，民法第229條第2項、第233條第1項前段及第203條
    定有明文。本件上訴人對被上訴人之債權，為無確定期限之
    給付，自應以上訴人催告請求被上訴人負給付責任之翌日，
    起算遲延利息。查上訴人於上訴時，固於上訴狀之訴之聲明
    有追加系爭規費之金額，然並未有任何事證，係於110年4月
    15日民事上訴理由狀始提出系爭規費之具體事實及支出憑證
    ，而被上訴人係於110年5月5日收受上開理由狀繕本，有本
    院送達證書在卷可按（見本院卷第61頁），則上訴人請求被
    上訴人給付自民事上訴理由狀送達翌日即110年5月6日起至
    清償日止，按週年利率5%計算之利息，自屬有憑；逾此部分
    之請求，則屬無據。
三、綜上所述，上訴人依不得當利法律關係，請求被上訴人給付
    上訴人28萬6000元本息，為無理由，應予駁回。原審就此部
    分為上訴人敗訴之判決，經核於法並無不合，上訴意旨指摘
    原判決不當，求予廢棄改判，為無理由，應予駁回。又上訴
    人於第二審追加依不當得利及債權讓與法律關係，請求被上
    訴人給付1萬3649元，及自110年5月6日起至清償日止，按週
    年利率5%計算之利息，應屬有憑，應予准許；逾此部分之請
    求，為無理由，應予駁回。
四、本件事證已臻明確，兩造其餘主張、陳述及所提之證據，經
    審酌均於判決結果不生影響，爰不一一論述，附此敘明。　
柒、據上論結，本件上訴為無理由，追加之訴為一部有理由、一
    部無理由，依民事訴訟法第436條之1第3項、第449條第1項
    、第79條，判決如主文。
中　　華　　民　　國　　111 　年　　5 　　月　　27　　日
                  民事第五庭  審判長法  官  陳文爵 
                                    法  官  許惠瑜
　　　　　　　　　　　　　　　　　　法  官  林秀菊　　
上正本證明與原本無異。
不得上訴
中　　華　　民　　國　　111 　年　　5 　　月　　27　　日
                                    書記官  劉子瑩